【裁判字號】    97,上訴,559
【裁判日期】    970730
【裁判案由】    毒品危害防制條例
【裁判全文】
臺灣高等法院臺南分院刑事判決  九十七年度上訴字第五五九號
上訴人
即被告  甲○○
                （
選任辯護人  洪梅芬律師
            李季錦律師
            涂欣成律師
上列上訴人因毒品危害防制條例案件，不服臺灣臺南地方法院九
十六年度訴字第一一０三號中華民國九十七年三月十九日第一審
判決（起訴案號：臺灣臺南地方法院檢察署九十六年度偵字第八
八九六、一一三六六號），提起上訴，本院判決如下：
    主    文
原判決撤銷。
甲○○販賣第二級毒品，貳罪，各處有期徒刑柒年。扣案之第二
級毒品MDMA壹顆（檢驗前淨重零點貳玖零公克，檢驗後淨重零點
壹玖零公克），沒收銷燬之；扣案之上開MDMA外包裝壹個及行動
電話壹支（門號0000000000號），沒收。各次販賣毒
品所得新臺幣伍佰元（共計新臺幣壹仟元）沒收，如全部或一部
不能沒收時，以其財產抵償之。又販賣第三級毒品，肆罪，各處
有期徒刑伍年。扣案之第三級毒品愷他命拾玖小包（檢驗前合
計淨重拾柒點壹公克，檢驗後合計淨重拾陸點玖肆公
克）、上開愷他命外包裝拾玖個及行動電話壹支（門號000
0000000號），均沒收。各次販賣毒品所得新臺幣壹仟元
（共計新臺幣肆仟元）沒收，如全部或一部不能沒收時，以其財
產抵償之。應執行有期徒刑拾年。扣案之第二級毒品MDMA壹顆（
檢驗前淨重零點貳玖零公克，檢驗後淨重零點壹玖零公克），沒
收銷燬之；扣案之上開MDMA外包裝壹個、行動電話壹支（門號0
000000000號）、第三級毒品愷他命拾玖小包（檢驗
前合計淨重拾柒點壹公克，檢驗後合計淨重拾陸點玖
肆公克）及上開愷他命外包裝拾玖個，均沒收。販賣毒品所得
新臺幣伍仟元沒收，如全部或一部不能沒收時，以其財產抵償之
。
    事    實
一、甲○○明知MDMA（3,4－亞甲基雙氧甲基安非他命，俗稱搖
    頭丸）、愷他命（下稱Ｋ他命）分別係毒品危害防制條例規
    定之第二級及第三級毒品，不得販賣。竟以其所有之門號0
    000000000號行動電話為聯絡工具，(一)基於意圖牟
    利販賣MDMA之犯意，經由上開電話聯繫，於民國（下同）九
    十六年三月十三日凌晨某時許，在臺南市○○路富豪撞球場
    （起訴書誤為臺南市國花戲院二樓撞球場），以新臺幣（下
    同）五百元之代價，販賣一顆MDMA予林培誠供其施用。(二)另
    基於意圖牟利販賣MDMA之犯意，經由上開電話聯繫，於九十
    六年三月二十七日凌晨某時許，在臺南市○○○路之「兵工
    廠ＰＵＢ」，以五百元之代價，販賣一顆MDMA予袁健庭。(三)
    另各別基於意圖牟利販賣Ｋ他命之犯意，經由上開電話聯繫
    ，於九十五年八月間，在臺南市國花戲院外，以每次每小包
    一千元之代價，分別販賣微量Ｋ他命予高士民，共計四次。
    (四)嗣警方於九十六年六月一日下午二時二十五分許，持搜索
    票，在甲○○位於臺南市○○區○○路一一二巷二七號住處
    ，扣得Ｋ他命三包（檢驗前合計淨重一點九一六公克，檢驗
    後合計淨重一點八五四公克）、該等Ｋ他命外包裝三個及上
    開行動電話一具（門號0000000000號）；同時在
    上開住處門前其使用之車牌號碼八四八○─ＰＸ自小客車內
    ，扣得Ｋ他命三十四包（檢驗前合計淨重三四點一三四公克
    ，檢驗後合計淨重三三點三三五公克）、該等Ｋ他命外包裝
    三十四個；於同日下午三時四十分許，在其位於臺南市○○
    路五十六號五樓之一其租屋處，扣得Ｋ他命二包（檢驗前合
    計淨重一點二六三公克，檢驗後合計淨重一點二○五公克）
    、該等Ｋ他命外包裝二個、MDMA一顆（檢驗前淨重○點二九
    ○公克，檢驗後淨重○點一九○公克）及該等MDMA外包裝一
    個，查明上情。
二、案經高雄市政府警察局報請臺灣臺南地方法院檢察署檢察官
    偵查起訴。
    理    由
甲、程序方面：
    按被告以外之人於審判外之陳述，經當事人於審判程序同意
    作為證據，法院審酌該言詞陳述或書面陳述作成時之情況，
    認為適當者，亦得為證據。當事人、代理人或辯護人於法院
    調查證據時，知有第一百五十九條第一項不得為證據之情形
    ，而未於言詞辯論終結前聲明異議，視為有前項之同意；刑
    事訴訟法第一百五十九條之五定有明文。本件認定事實所引
    用之證據方法（包括證人之證述及文書等物證），已經本院
    提示被告表示無意見，迄於言詞辯論終結前亦未聲明異議，
    揆諸前揭規定，可認為已同意作為證據；而本院審酌該證人
    等之陳述及證據資料作成時之情況，認為適當，亦查無其他
    違法取證或其他瑕疵等不實之情事，與本案待證事實間並具
    有相當之關聯性，以之為本案證據尚無不當，復無顯有不可
    信之情況，自得採為證據。
乙、實體方面：
一、上開犯罪事實，業據被告於本院審理時供承不諱，並據證人
    林培誠、袁健庭及高士民於原審偵審中分別結證屬實（見偵
    查卷第三十九至四十一、七十六至七十七頁、一審卷第一七
    一至二一四頁），且有被告使用之上開000000000
    0號行動電話，(1)於九十六年三月十三日凌晨零時十一分八
    秒，與證人林培誠使用之0000000000號電話通話
    之譯文；(2)於九十六年三月二十七日凌晨零時五十六分二十
    秒，與證人袁健庭使用之0000000000號行動電話
    通話之譯文在卷（見警卷第四十一、四十八頁），該等通話
    內容均係關於毒品之代號、交易數量、時間或地點確認等聯
    繫事項；而證人高士民於九十六年七月二十日中午十二時許
    ，經其同意由檢察官派員予以採尿，經送鑑結果呈Ｋ他命陽
    性反應之情，有採尿交辦單及臺灣檢驗科技股份有限公司九
    十六年八月三日編號KＺ000000000000號濫用藥
    物尿液檢驗報告各一紙附卷足憑（見偵查卷第八十八、一一
    一頁），此外，扣案之MDMA一顆（檢驗前淨重○點二九○公
    克，檢驗後淨重○點一九○公克）及Ｋ他命三十九小包（檢
    驗前合計淨重三十七點三一三公克，檢驗後合計淨重三十六
    點三九四公克）經送驗結果，分別確係第二級、第三級毒品
    無訛，有高雄市立凱旋醫院九十六年七月三日高市凱醫驗字
    第四三七七號濫用藥物成品檢驗鑑定書一份及高雄市政府警
    察局刑警大隊扣押物品目錄表一份在卷可憑（見偵查卷第五
    十二至六十一、六十六、七十一頁、一審卷第七十五、七十
    六頁），復有上開MDMA一顆暨外包裝一個、Ｋ他命三十九小
    包暨外包裝三十九個及上開行動電話一支（門號00000
    00000號）扣案足憑，事證明確，被告犯行堪以認定。
二、按MDMA、Ｋ他命分別係毒品危害防制條例第二條第二項第二
    款、第三款所列之第二級毒品、第三級毒品。被告販賣MDMA
    二次、販賣Ｋ他命四次所為，係二次犯該條例第四條第二項
    之販賣第二級毒品罪及四次犯同條第三項之販賣第三級毒品
    罪。其持有MDMA及Ｋ他命之低度行為，應分別為販賣MDMA及
    Ｋ他命之高度行為所吸收，均不另論罪。按刑法第五十六條
    修正後之多次販賣毒品之犯行，除符合接續犯之要件外，應
    一罪一罰，有最高法院九十六年度第九次刑庭決議可參；又
    所謂「集合犯」，係指立法者所制定之犯罪構成要件中，本
    即預定有數個同種類行為而反覆實行之犯罪而言。故是否集
    合犯之判斷，客觀上應斟酌法律規範之本來意涵、實現該犯
    罪目的之必要手段、社會生活經驗中該犯罪必然反覆實行之
    常態及社會通念等；主觀上則視其反覆實施之行為是否出於
    行為人之單一犯意，並秉持刑罰公平原則，加以判斷之。稽
    以行為人販賣毒品之原因，不一而足，其多次販賣毒品之行
    為，未必皆出於行為人之一個犯意決定；且觀諸毒品危害防
    制條例第四條第二項、第三項販賣毒品罪之構成要件文義，
    實無從憑以認定立法者本即預定該犯罪之本質，必有數個同
    種類行為而反覆實行之集合犯行，故販賣毒品罪，難認係集
    合犯。而被告上開六次販賣毒品行為，並非於同時同地或密
    切接近之時地實施，各行為之獨立性亦非極為薄弱，依一般
    社會健全觀念，在時間差距上，尚非難以強行分開，在刑法
    評價上，不宜以視為數個舉動之接續施行，合為包括之一行
    為予以評價，自非接續犯；故被告所犯上開六次販賣毒品罪
    之間，犯意各別，行為互殊，應予分論併罰。
三、原審予被告論罪科刑，固非無見。惟被告於原審否認犯罪，
    於本院則坦承犯罪，請求從輕量處，雖請求依刑法第五十九
    條規定減輕，尚屬無據，然原判決未及審酌被告坦承犯行之
    態度，亦有未洽。自應由本院撤銷改判之。爰審酌被告犯罪
    之動機、目的、所生危害，販賣之數量不多、所得利益五千
    元非鉅，及犯後態度等一切情狀，分別量處如主文所示之刑
    ，並定其應執行為有期徒刑十年，以資警惕。
四、按毒品危害防制條例第二條第二項規定，毒品依其成癮性、
    濫用性及對社會危害性分為四級，並就製造、運輸、販賣、
    意圖販賣而持有、以非法方法使人施用、引誘他人施用及轉
    讓等不同品項毒品之行為，分別定其處罰。至施用或持有第
    三、四級毒品，因其可罰性較低，故予除罪化，僅就施用及
    持有第一、二級毒品科以刑罰。惟鑑於第三、四級毒品均係
    管制藥品，特於同條例第十一條之一明定無正當理由，不得
    擅自持有；第十八條第一項後段復規定查獲之第三、四級毒
    品，無正當理由而擅自持有者，沒入銷燬之。從而，依同條
    例第十八條第一項後段應沒入銷燬之毒品，專指查獲之施用
    、持有第三、四級毒品而言；倘係查獲之製造、運輸、販賣
    、意圖販賣而持有、以非法方法使人施用、引誘他人施用或
    轉讓之第三、四級毒品，既屬同條例相關法條明文規定處罰
    之犯罪行為，即非該條項應沒入銷燬之範圍。又同條例第十
    九條第一項所定「供犯罪所用或因犯罪所得之物」，係指犯
    第四條至第九條、第十二條、第十三條或第十四條第一項、
    第二項之罪所用或所得之物，不包括毒品本身在內，自不得
    為第三、四級毒品之沒收依據（以犯第四條第三項販賣第三
    級毒品罪為例，其供犯罪所用之物，當指「供販賣第三級毒
    品所用之物」而言；第三級毒品本身為販賣之標的，為遂行
    販賣該毒品使用之物，始屬「供犯罪《犯第四條第三項之販
    賣第三級毒品罪》所用之物」，其理至明）。同條例對於查
    獲之製造、運輸、販賣、意圖販賣而持有、以非法方法使人
    施用、引誘他人施用及轉讓第三、四級毒品之沒收，並無特
    別規定，如其行為已構成犯罪，則該毒品即屬不受法律保護
    之違禁物，應回歸刑法之適用，依刑法第三十八條第一項第
    一款之規定沒收之（最高法院九十五年度臺上字第九一一號
    判決意旨參照）。從而，扣案之上開Ｋ他命三十九包，為違
    禁物，應依刑法第三十八條第一項第一款沒收之。包裹Ｋ他
    命之外包裝三十九個，有防止毒品裸露、逸出及潮濕之功能
    ，並便於攜帶販賣，既與毒品無難以析離而無法個別宣告沒
    收之情事，屬被告所有、供其盛裝、販賣Ｋ他命所用之物，
    應依毒品危害防制條例第十九條第一項宣告沒收之。扣案之
    上開MDMA一顆係屬查獲之第二級毒品，應依毒品危害防制條
    例第十八條第一項前段沒收銷燬之。扣案之上開MDMA之外包
    裝一個，係被告所有、供其盛裝、販賣MDMA所用之物；上開
    行動電話一支（門號0000000000號）亦係被告所
    有供聯絡販毒所用，均依毒品危害防制條例第十九條第一項
    規定，宣告沒收之。被告先後出售第二級、第三級毒品合計
    分別獲取一千、四千元，雖未經扣案，惟無法證明已經滅失
    ，且屬被告犯毒品危害防制條例第四條第一項之罪所得之財
    物，亦應依毒品危害防制條例第十九條第一項之規定諭知沒
    收，如全部或一部不能沒收時，以其財產抵償之（金錢財物
    無追徵價額之問題）。至警方因查緝本件犯罪而併同案扣之
    空夾鏈袋一大包、行動電話四具（門號000000000
    0號、0000000000號、0000000000號
    、0000000000號）、空夾鏈袋一小包、粉末一瓶
    （第三級毒品硝甲西泮，檢驗前合計淨重○點八二八公克，
    檢驗後淨重○點七九七公克，見偵卷第七一頁）、研磨器一
    組、煙斗一支及空夾鏈袋二大包，雖屬被告所有，並無證據
    可認與上開販賣毒品之犯罪有何關聯，乃不為沒收之宣告。
據上論斷，應依刑事訴訟法第三百六十九條第一項前段、第三百
六十四條、第二百九十九條第一項前段，毒品危害防制條例第四
條第二項、第三項、第十八條第一項前段、第十九條第一項，刑
法第十一條前段、第五十一條第五款、第九款、第三十八條第一
項第一款，判決如主文。
本案經檢察官郭珍妮到庭執行職務。
中    華    民    國    97    年    7     月    30    日
                    刑事第一庭審判長法官  黃  崑  宗
                                    法官  王  明  宏
                                    法官  蔡  長  林
以上正本證明與原本無異。
如不服本判決，應於收受本判決後十日內向本院提出上訴書狀。
其未敘述上訴理由者並得於提起上訴後十日內向本院補提理由書
狀（均須按他造當事人之人數附繕本）「切勿逕送上級法院」。
                                  書記官  李  培  薇
中    華    民    國    97    年    7     月    31    日
附錄本案論罪科刑法條全文：
毒品危害防制條例第四條第二項、第三項：
  製造、運輸、販賣第二級毒品者，處無期徒刑或七年以上有期
徒刑，得併科新臺幣七百萬元以下罰金。
  製造、運輸、販賣第三級毒品者，處五年以上有期徒刑，得併
科新臺幣五百萬元以下罰金。


司法院資訊處製作；財團法人民間司法改革基金會備份。
